【裁判字號】    95,交易,245
【裁判日期】    950727
【裁判案由】    過失傷害
【裁判全文】
臺灣臺北地方法院刑事判決             95年度交易字第245號
    公  訴  人  臺灣臺北地方法院檢察署檢察官
    被      告  甲○○
上列被告因過失傷害案件，經檢察官提起公訴（94年度偵字第
22405號），本院判決如下：
    主  文
甲○○犯過失傷害罪，處拘役貳拾日，如易科罰金，以銀元佰
元即新臺幣玖佰元折算壹日。
    事  實
一、甲○○於民國94年9月10日12時許，騎乘車號DLM-291號輕型
    機車，車前座、後座分別搭載其子、女，又左肩斜背黑色袋
    子在其身體之右側，但其寬度已超過該車右把手外緣10公分
    ，行經臺北縣新店市○○路○段50號前時，應注意附載物品
    不得超過規定，以免影響駕駛，以及駕駛機車應與他車保持
    安全距離，而依當時情形並無不能注意之情事，竟違規附載
    物品，並疏於注意與他車保持安全距離（檢察官贅載超載之
    事實，該事實尚與車禍發生之原因無因果關係，另漏載違規
    附載物品之事實），而與當時適亦騎乘車號DPG-411號輕型
    機車，亦未與他車保持安全距離之乙○○ (檢察官漏載乙○
    ○違規之事實)，致乙○○之左手臂勾到甲○○右側袋子發
    生擦撞重心不穩而倒地，受有左肩、左手腕、左足、左膝等
    多處鈍挫傷之傷害。
二、案經乙○○訴由臺北縣政府警察局新店分局報請臺灣臺北地
    方法院檢察署檢察官偵查起訴。
    理  由
一、訊據被告固不否認告訴人勾到其右側袋子而跌倒的事實，但
    否認有何過失傷害之行為，辯稱：
    (一)告訴人之機車在被告機車之前，被告沒有超車之行為。
    (二)告訴人騎乘機車一直往右看，未注意車前狀況，致機車一
      直向左靠，而勾到伊之袋子，但沒發生任何事，是機車再
      向前行幾十公尺的時候，我聽到「碰」的一聲，有一輛白
      色機車飛速經過，應係該白色機車肇事。
    (三)告訴人於警詢時陳稱：該機車車速很快從我左側而過，撞
      到我左側的身體和左把手；偵查時陳稱：發現他的速度很
      快從左邊偏過來，他的右照後鏡撞到我的左手臂，他的右
      手把勾到我的左手把，我就跌倒了；在鈞院的準備程序陳
      稱：我當時是因為被告載二個小孩騎太快掃到我，他從左
      邊超車，車子掃到我左邊的手肘，我車子就抓不穩，我就
      向左邊連人帶車摔倒，並向前滑行，其後指訴前後不一致
      ，尚難資為不利被告之證據。
    (四)員警在現場拍照時，告訴人稱右後方被撞，而告訴人在被
      告之右側，被告不可能撞到右後方，且被告持告訴人修車
      單據詢問該機車行老闆，老闆告稱新臺幣（下同）300元
      應該是修理右側蓋邊條，可見本件告訴人受傷非被告所致
      。
    (五)被告之女兒，即現場目擊證人陳怡臻，於偵查中陳稱是告
      訴人的機車自後偏向被告的機車，從而，未保持安全距離
      的是告訴人而非被告。
二、經查：
    (一)按道路交通安全規則第88條第1項第1款規定：「機器腳踏
      車附載人員或物品，應依左列規定：一、載物者，輕型不
      得超過五十公斤，重型不得超過八十公斤，高度不得超過
      駕駛人肩部，寬度不得超過把手外緣十公分，長度自座位
      後部起不得向前超伸，伸出車尾部分，自後輪軸起不得超
      過半公尺。... 」，又同規則第94條第3項規定「汽車行
      駛時，駕駛人應注意車前狀況及兩車併行之間隔，並隨時
      採取必要之安全措施」，依同規則第2條第1項第1款之規
      定汽車包括機器腳踏車在內。
    (二)被告之女兒，即現場目擊之證人陳怡臻於偵查時陳稱：爸
      爸騎在最左邊，那個伯伯他也是騎車，他在我右邊前方，
      跟爸爸的位置差不多，一直靠過來，頭一直看他的右邊，
      就沒有看到我們，然後爸爸有背一個包包是弟弟上課要用
      的，結果那個伯伯就勾到，後來就跌倒了，可能是重心不
      穩，但我們也沒有怎麼樣等語（見偵卷第44頁)，審酌證
      人陳怡臻之證詞可知：
      1.就車禍發生前，到車禍發生時之兩車相對位置為：被告
        騎乘之車輛在左，告訴人騎乘之車輛在被告之右前方，
        告訴人因一直向右看，而機車逐漸偏向左方，致告訴人
        勾到被告之包包而重心不穩跌倒。雖無積極證據證明二
        人當時之車速若干，但就相對位置觀之，兩車幾乎併行
        ，但被告機車原在告訴人機車左後方，從而，被告車速
        略快於告訴人之車速。
      2.依據道路交通安全規則第94條第3項之規定，駕駛人應
        注意車前狀況及兩車併行之間隔，並隨時採取必要之安
        全措施，被告與告訴人之機車併行時，被告和告訴人均
        未注意併行間隔，方有告訴人手肘勾到被告袋子之事，
        亦可認定。
      3.被告拍攝當時其事故發生時斜背背包之照片（見被告95
        年6月14日答辯狀所附被證2之照片），可見其附載物品
        之寬度超過機車右把手外緣10公分，亦違反同規則第88
        條第1項第1款之規定，而被告附載物品違反規定，致告
        訴人勾到其附載之物品，為事故發生之原因，故被告就
        該等違規事實亦有過失，亦足認定。至於被告雖有超載
        之事實，然尚無積極證據證明被告係因超載而發生事故
        ，故本院認為與事故之發生尚無因果關係。
      4.據臺灣省臺北縣區車輛行車事故鑑定委員會鑑定意見書
        認「甲○○（被告）駕駛輕型機車與乙○○（告訴人）
        駕駛輕型機車，互未保持安全間隔，同為肇事原因，但
        甲○○駕駛輕型機車超載行駛，則有違規定」，該鑑定
        意見認為被告、告訴人均未保持安全間隔為事故發生之
        原因，因鑑定時，被告尚未提出事故當時其附載物品之
        狀況，故鑑定意見未認定被告該部分過失行為，併予敘
        明。
      5.雖被告辯稱當日事故之發生，係另有一輛超速白色機車
        碰撞告訴人所致，並請求傳喚當日到場處理事故之警員
        作證，然據警員李易誠及洪政義均到庭證稱不記得當時
        事故發生時有無人表示有超速白色機車之事（見本院95
        年6月22日、95年7月20日審判筆錄），自不能得到本件
        肇事者另有其人而為被告有利之證明。
      6.被告復辯稱告訴人於警詢、偵查及審判時陳述事故經過
        有如上不一致之事，然本院據證人陳怡臻之證詞、被告
        提出之照片及臺北縣區車輛行車事故鑑定委員會鑑定意
        見已足認被告犯過失傷害罪。至於告訴人所言前後不一
        致，可能係因車禍發生突然，部分細節記憶不清所致，
        雖有部分瑕疵，但對於車禍發生之大致情節，則未見與
        證人陳怡臻有不一致之情形。
      7.被告雖又辯稱被告曾向警員表示係右後方遭撞，且據其
        向被告修理機車之機車行老闆詢問後得知300元係修理
        右側蓋邊條，依當時的相對位置，被告不可能撞及告訴
        人機車之右後方云云，但經傳喚該機車行老闆即證人丙
        ○○到庭具結後證稱：被告卻因左把手之卡筍損壞而請
        求修理，費用係300元，附民起訴狀之原證10 係伊開具
        之收據，伊對告訴人修車有印象等語（見本院95年7月
        20日審判筆錄），核與告訴人稱機車損害之部位相符（
        見本院6月22日審判筆錄），足徵被告之辯稱不足採信
        。
    (三)此外，尚有診斷證明書證明告訴人受有事實欄所載之傷害
      ，及道路交通事故現場圖、調查報告表、現場照片等在卷
      足資證明事故當時發生之情形。綜上所述，被告過失傷害
      之犯行堪以認定，應依法論科。
三、論罪科刑：
    (一)核被告所為，係犯刑法第284條第1項之過失傷害罪。
    (二)查被告犯罪後，刑法部分條文、於94年2月2日修正公布，
      並95年7月1日施行，刑法施行法復於95年6月14日修正，
      增訂第1條之1，明訂中華民國94年1月7日刑法修正施行後
      ，刑法分則編所定罰金之貨幣單位為新台幣。94年1月7日
      刑法修正時，刑法分則編未修正之條文定有罰金者，自94
      年1月7日刑法修正施行後，就其所定數額提高為30倍，但
      72年6月26日至94年1月7日新增或修正之條文，就其所定
      數額提高為3倍。按犯罪後刑罰法律修正新舊法比較適用
      ，實務上認有下列原則：1.比較新舊法，應就罪刑有關法
      定加減原因等一切情形, 綜合其全部之結果而為比較, 再
      適用有利於行為人之法律處斷 (最高法院88年台上字第
      5840號判決)。2.須行為時法與裁判時法均有處罰，始有
      刑法第2條第1項之比較適用新、舊法（最高法院88年台上
      字第7013號判決）。3.倘新、舊法均有處罰，而新法之適
      用範圍較諸舊法有所限制時，必其行為同時符合修正後之
      法律所規定之犯罪構成要件，始有刑法第二條第一項但書
      之適用（最高法院92年台上字第4238號判決）。4.再者比
      較新舊法之結果，應全部適用舊法或新法，不得割裂適用
      （最高法院87年台非字第400號判決）。故此經比較適用
      結果，應全部適用舊法，或全部適用新法。
    (三)刑法第57條乃為法院就刑之裁量審認標準見解之明文化，
      非屬法律之變更（最高法院95年第8次刑事庭會議決議參
      照），自無毋庸比較新舊法。爰審酌被告甲○○無何前科
      ，素行尚佳；犯罪後未能坦認犯罪，然係其主觀上堅信其
      未擦撞告訴人所致，且告訴人未受嚴重之傷害，但告訴人
      要求之賠償金額達到17萬元，致無法和解，足認為被告犯
      罪後態度尚可；告訴人邊騎車邊向右看，對事件之發生亦
      有過失等一切情狀，量處如主文所示之刑。
    (四)就易科罰金部分，因刑法第284條第1項有罰金刑之規定，
      依上開刑法施行法第1條之1，雖改以新台幣為罰金之單位
      並提高30倍，惟因修正前之罰金單位為銀元，與新台幣之
      折算比例為3比1，又因前刑法分則有關條文罰金之倍數，
      亦經罰金罰鍰提高標準條例提高為10倍，因而依修正後之
      刑法施行法第1條之1提高30倍，就罰金之最高額而言，實
      與修正前罰金之最高額相同，惟罰金之最低額部分，因刑
      法第33條第5款業經修正，罰金最低額由銀元1元以上，提
      高為1000元以上，並以百元為單位，因而以修正前之法律
      有利於被告。又刑法第41條第1項易科罰金之折算標準，
      亦由原先之銀元300、200、100元（即新台幣900元、600
      元、300元）修正為新台幣1000元、2000元、3000元折算1
      日，亦以修正前之法律較有利於被告，故以舊法第易條第
      41條第1項前段諭知易科罰金之折算標準。
據上論斷，應依刑事訴訟法第299條第1項前段、刑法第2條第1項
前段、94年2 月2日修正公布前第284條第1項前段、第41條第1項
前段、罰金罰鍰提高標準條例第1條前段、第2條、現行法規所定
貨幣單位折算新台幣條例第2條，判決如主文。
本案經檢察官李傳侯到庭執行職務
中    華    民    國    95    年    7     月    27    日
                  刑事第六庭審判長法  官  周占春
                                  法  官  林孟皇
                                  法  官  趙子榮
以上正本證明與原本無異。
如不服本判決，應於判決送達後10日內，向本院提出上訴狀。
                                  書記官  陳怡君
中    華    民    國    95    年    7     月    25    日
附錄條文：
中華民國刑法第284條
（過失傷害罪）
因過失傷害人者，處6月以下有期徒刑、拘役或5百元以下罰金，
致重傷者，處1年以下有期徒刑、拘役或5百元以下罰金。
從事業務之人，因業務上之過失傷害人者，處1年以下有期徒刑
、拘役或1 千元以下罰金，致重傷者，處 3 年以下有期徒刑、
拘役或2千元以下罰金。


司法院資訊處製作；財團法人民間司法改革基金會備份。
